【裁判字號】    95,訴,2534
【裁判日期】    951027
【裁判案由】    毒品危害防制條例
【裁判全文】
臺灣板橋地方法院刑事判決              95年度訴字第2534號
公  訴  人  臺灣板橋地方法院檢察署檢察官
被      告  甲○○
上列被告因違反毒品危害防制條例案件，經檢察官提起公訴（95
年度毒偵字第5176號），本院於準備程序進行中，被告就被訴之
事實為有罪之陳述，經告知被告簡式審判程序之旨，並聽取當事
人之意見後，裁定進行簡式審判程序，判決如下：
    主  文
甲○○施用第一級毒品，累犯，處有期徒刑捌月。扣案之第一級
毒品海洛因壹包（淨重零點壹陸公克、空包裝重零點貳貳公克）
，其毒品部分，沒收銷燬之，其包裝袋壹個，沒收。
    事  實
一、甲○○有違反肅清煙毒條例案件前科，又其前於民國92年間
    因施用毒品案件，經依臺灣臺北地方法院於同年3 月17日以
    92年度毒聲字第460 號裁定送勒戒處所觀察、勒戒，認有繼
    續施用毒品傾向，復經同院於同年4 月7 日以92年度毒聲字
    第694 號裁定送戒治處所強制戒治，於93年3 月19日釋放，
    於93年5 月6 日強制戒治期滿，經臺灣臺北地方法院檢察署
    檢察官於93年5 月25日以93年度戒毒偵字第70號為不起訴處
    分確定；另於93年間因違反毒品危害防制條例案件，經同院
    於93年12月31日以93年度訴字第1663號判處有期徒刑8 月，
    於94年1 月24日確定，於95年2 月8 日縮短刑期執行完畢。
    詎其不思悛悔，猶於上述強制戒治期滿後5 年內，復基於施
    用第一級毒品海洛因之故意，於95年7 月19日晚間7 時許，
    在臺北市○○區○○街31巷20弄13號其住處，以針筒將第一
    級毒品海洛注射入體內之方式，施用第一級毒品海洛因1 次
    ，嗣翌日下午1 時30分許，為警在臺北縣三重市○○路○ 段
    、溪尾街口查獲，扣得第一級毒品海洛因1 包（淨重0.16公
    克、空包裝重0.22公克）。
二、案經臺北市政府警察局大安分局報請臺灣板橋地方法院檢察
    署檢察官偵查起訴。
    理  由
一、程序部分：按除被告所犯為死刑、無期徒刑、最輕本刑為三
    年以上有期徒刑之罪或高等法院管轄第一審案件者外，於第
    一次審判期日前之準備程序進行中，被告先就被訴事實為有
    罪之陳述時，審判長得告知被告簡式審判程序之旨，並聽取
    當事人、代理人、辯護人及輔佐人之意見後，裁定進行簡式
    審判程序，刑事訴訟法第273 條之1 第1 項定有明文。經核
    本件被告甲○○所犯係死刑、無期徒刑、最輕本刑為三年以
    上有期徒刑以外之罪，其於準備程序中就被訴事實為有罪之
    陳述，經法官告知簡式審判程序之旨，並聽取公訴人、被告
    之意見後，本院爰依首揭規定，合議裁定由受命法官獨任進
    行簡式審判程序，合先敘明。
二、訊據被告於本院審理時坦承前揭事實不諱，又其於為警查獲
    後，於95年7 月20日下午2 時30分許經警採集之尿液檢體，
    送由臺灣檢驗科技股份有限公司以酵素免疫分析法初步檢驗
    ，呈鴉片類類陽性反應，復經氣相層析質譜儀法確認，亦有
    嗎啡（75 24ng/ml）、可待因（616g/ml） 陽性反應，有該
    公司95年7 月21日濫用藥物尿液檢驗報告附卷得佐；另扣案
    之粉末1 包，經警以聯勤204 廠製造之煙毒檢驗包試劑初步
    檢驗結果，呈嗎啡、海洛因反應，有毒品初步檢驗報告單可
    證，復經送請法務部調查局鑑定，亦認含第一級毒品海洛因
    成分，淨重0.16公克、空包裝重0.22公克，復有該局同年8
    月8 日調科壹字第060012315 號鑑定通知書得憑。
三、按海洛因經注射或吸入人體後，約百分之80於24小時內自尿
    中排出，一般而言，尿液中能否驗出嗎啡陽性反應與其投與
    量、投與途徑、採尿時間、個人體質及檢測方法之靈敏度有
    關，國外曾有文獻報導注射6 毫克之海洛因鹽酸鹽，其代謝
    物嗎啡之平均可檢出時限約為26小時，業經行政院衛生署藥
    物食品檢驗局於81年9 月8 日以藥檢1 字第8114885 號函述
    綦詳。查目前之尿液檢體毒品反應鑑驗方法，以氣相層析質
    譜儀分析法最為精確，並可排除服用藥物導致毒品偽陽性反
    應之可能性，再參諸海洛因係嗎啡經化學合成之半人工合成
    品，其毒性倍於嗎啡，其施打或吸食後，經人體代謝作用而
    分解成毒性較低之嗎啡，而於尿液中被檢測出，故吸食或施
    打海洛因或嗎啡在尿液中均以嗎啡形態被檢測出，此為本院
    職務上已知之事實，並經行政院衛生署藥物食品檢驗局上揭
    函文敘明無誤，且觀以目前一般常見施用之第一級毒品為海
    洛因，甚少或甚至未見有施用鴉片或嗎啡者，且本件復扣有
    之第一級毒品海洛因可證，故可徵被告施用之第一級毒品應
    為海洛因。茲本件被告尿液檢體業經以氣相層析質譜儀分析
    法確認，鑑出被告尿液確有嗎啡、可待因陽性反應，是可確
    信被告於採集尿液檢體前約26小時內扣除為警查獲後被告不
    可能施用毒品期間內之某時，確曾施用第一級毒品海洛因之
    行為。承上所述，被告之前揭自白，應合於事實。
四、查被告於92年間因施用毒品案件，經依臺灣臺北地方法院於
    同年3 月17日以92年度毒聲字第460 號裁定送勒戒處所觀察
    、勒戒，認有繼續施用毒品傾向，復經同院於同年4 月7 日
    以92年度毒聲字第694 號裁定送戒治處所強制戒治，於93年
    3 月19日釋放，於93年5 月6 日強制戒治期滿，經臺灣臺北
    地方法院檢察署檢察官於93年5 月25日以93年度戒毒偵字第
    70號為不起訴處分確定，有上揭不起訴處分書、臺灣高等法
    院被告前案紀錄表等可憑。
五、此外，本件尚有扣案物品照片、扣押物品目錄表等得佐。綜
    上所見，被告施用第一級毒品海洛因犯行，事證已臻明確，
    堪為認定，應依法論科。
六、按刑法業於94年2 月2 日大幅修正，並自95年7 月1 日起生
    效施行。新修正同法第2 條第1 項規定：「行為後法律有變
    更者，適用行為時之法律。但行為後之法律有利於行為人。
    」改採從舊從輕原則。新修正同法第47條規定：「受徒刑之
    執行完畢，或一部之執行而赦免後，五年以內故意再犯有期
    徒刑以上之罪者，為累犯，加重本刑至二分之一。第九十八
    條第二項關於因強制工作而免其刑之執行者，於受強制工作
    處分之執行完畢或一部之執行而免除後，五年以內故意再犯
    有期徒刑以上之罪者，以累犯論。」其修正前係規定：「受
    有期徒刑之執行完畢，或受無期徒刑或有期徒刑一部之執行
    而赦免後，五年以內再犯有期徒刑以上之罪者，為累犯，加
    重本刑至二分之一。」茲本件被告不論此修正前後，均構成
    累犯，故此修正對被告而言，並無有利或不利之別，然依新
    修正同法第2 條第1 項前段規定，自應適用修正前同法第47
    條規定。至同法第38條沒收規定之修正，因從刑乃附屬於主
    刑，除法律有特別規定者外，法理上，本應依主刑所適用之
    法律。從而，本件關於沒收部分，亦應適用修正前之規定。
七、核被告所為，係犯毒品危害防制條例第10條第1 項之施用第
    一級毒品罪。其持有毒品之低度行為，應為其施用之高度行
    為所吸收，不另論罪。其於93年間因違反毒品危害防制條例
    案件，經同院於93年12月31日以93年度訴字第1663號判處有
    期徒刑8 月，於94年1 月24日確定，於95年2 月8 日縮短刑
    期執行完畢，亦有上述被告前案紀錄表存卷可佐，其於有期
    徒刑執行完畢5 年內，再犯本件有期徒刑以上之罪，故應依
    修正前刑法第47條規定，論以累犯，並加重其刑。本院審酌
    其於受觀察、勒戒及強制戒治後，猶另萌施用毒品犯意，再
    犯本罪，顯見其戒除毒癮之意志薄弱，且未衷心悛悔，其漠
    視法令之禁制，恣意濫用藥品，行為可訾，惟施用毒品祗係
    戕害其自己身心，並無加害他人，兼衡其素行、施用毒品種
    類、次數、犯罪動機、目的、手段、犯後態度等一切情狀，
    爰量處如主文所示之刑。扣案之第一級毒品海洛因1 包，乃
    被告所有，此節並據被告供述在卷，是其毒品部分，應依毒
    品危害防制條例第18條第1 項前段規定，沒收銷燬之，其包
    裝袋1 個，應依修正前刑法修正前第38條第1 項第2 款規定
    ，沒收。
據上論斷，應依刑事訴訟法第273 條之1 第1 項、第299 條第1
項前段，毒品危害防制條例第10條第1 項、第18條第1 項前段，
新修正刑法第2 條第1 項前段、第11條前段、修正前第47條、修
正前第38條第1 項第2 款，判決如主文。
本案經檢察官馬凱蕙到庭執行職務。
中    華    民    國    95    年    10    月    27    日
                  刑事第十四庭  法  官  朱敏賢
上正本證明與原本無異。
如不服本判決，應於判決送達後10日內，向本院提出上訴狀。
                                書記官  郭勝華
中    華    民    國    95    年    10    月    27    日
附錄本案論罪科刑法條：
毒品危害防制條例第10條：
施用第一級毒品者，處六月以上五年以下有期徒刑。
施用第二級毒品者，處三年以下有期徒刑。


司法院資訊處製作；財團法人民間司法改革基金會備份。
